臺灣臺南地方法院刑事判決　　　　　　　　　　　　　　九十一年度訴字第八四號
　　公　訴　人　臺灣台南地方法院檢察署檢察官
　　被　　　告　丁○○
　　指定辯護人　本院公設辯護人　丙○○
右列被告因殺人未遂案件，經檢察官提起公訴（九十年度偵字第一四六三六號），本
院判決如左：
    主  文
丁○○連續殺人未遂，處有期徒刑捌年，褫奪公權肆年。斧頭壹把沒收。
    事  實
一、丁○○與乙○○於民國八十八年八月間離婚，因不滿乙○○要求對孩子行使監護
    權，又疑其離婚係乙○○妹妹甲○○挑唆所致，而對乙○○、甲○○姊妹心生怨
    懟，竟基於殺死乙○○、甲○○姊妹之概括犯意，於九十年十二月十二日上午十
    一時許，打電話予乙○○告以：已找律師至台南縣歸仁鄉○○村○○○街一六二
    巷八弄十六號甲○○住處，要彼二人快回去辦理小孩遷戶口事宜等語。嗣甲○○
    先於該日下午一時許趕回上址，丁○○已在後門車庫外等候，並向甲○○佯稱口
    渴要喝水，甲○○乃將車庫之鐵捲門打開，蹲下拿取置於車庫內地上之礦泉水時
    ，丁○○隨即以預藏之斧頭一把自甲○○後腦杓猛砍二、三刀，甲○○懼而大聲
    喊叫，丁○○見狀乃將鐵捲門關閉，甲○○則乘此往前門奔逃，丁○○自後追到
    並拉住甲○○，再持斧頭猛砍甲○○頭部數下，甲○○乃不支倒地，丁○○一面
    以腳踩甲○○臉部，一面揚言「妳為何還不死」，甲○○則以手抵擋並大聲喊叫
    ，並乘隙掙扎爬起往三樓奔逃並將房間反鎖，丁○○仍追趕至三樓並繼續撞門，
    其時乙○○亦趕回上址，自外即聽見門內打鬥及甲○○喊救聲，惟因鐵捲門關閉
    不得其入，即請鄰居求救報警，嗣因甲○○在三樓陽台呼救，弱聲指搖控器在車
    內，乃迅即開啟鐵捲門欲進入營救甲○○時，丁○○已在客廳等候，並承前開之
    殺人犯意，取出預藏於一樓客廳電視機後面之該把斧頭，一面揚言「要給妳們死
    」，一面持斧頭朝乙○○揮砍，乙○○懼而往外奔逃，惟仍被砍中頭部，丁○○
    追出屋外時，適警方據報趕到，當場逮捕丁○○並扣得該把斧頭，而乙○○、甲○○姊妹經員警送醫急救，始倖免於難，但乙○○受有頭皮切割傷長三公分，甲○○頭面部、頸肩部與雙手受有一公分至七公分不等之切割傷十七處、兩眼結膜
    下出血併眼眶瘀傷、嘴唇撕裂傷二公分與左側門牙脫落兩顆等傷害。
二、案經甲○○、乙○○訴由台南縣警察局歸仁分局報請台灣台南地方法院檢察署檢
    察官偵查起訴。
    理  由
一、訊據被告丁○○矢口否認於右揭時、地持斧頭砍傷告訴人乙○○、甲○○一事，
    辯稱：伊於當日十二時許在家中有喝酒，意識不是很清醒，伊拿斧頭只是要嚇唬
    告訴人，她們的傷是在拉扯間造成，伊沒有說要讓她們死，只有說新仇舊恨云云
    。惟查：
  (一)、被告於右揭時、地，以電話通知乙○○、甲○○返回台南縣歸仁鄉○○村○○○街一六二巷八弄十六號甲○○住處，並持砍頭先後砍傷甲○○、乙○○之事
      實，業據告訴人乙○○、甲○○分別於警訊及偵審時指訴甚詳，核與證人即到
      場處理之員警戊○○、己○○於本院證述情節相符，而乙○○確實受有頭皮切
      割傷三公分、甲○○受有頭面部多處切割傷、四肢部多處切割傷、頸肩部多處
      切割傷及左側門牙脫落兩顆等傷害，亦有診斷證明書二紙及台南市立醫院病歷
      表二份在卷可稽，被告雖辯稱告訴人所受之前揭傷害係於拉扯間不小心造成，
      惟被告手持斧頭，而告訴人手無寸鐵，若非被告先持上開斧頭攻擊告訴人，則
      告訴人避之猶恐不及，又何敢與其拉扯，且若被告與告訴人僅係單純之拉址，
      何以告訴人受傷之部位竟在後腦杓部位（見上開診斷證明書及病歷表所附照片
      ）？又倘若被告意僅在嚇唬告訴人，何以被告於「拉扯間」「不小心」砍中甲○○第一刀後，被告仍不停手，甚於乙○○趕到現場後，仍對乙○○揮砍？綜
      上，被告所辯不足採信，被告確有持斧頭砍傷告訴人之客觀事實無訛。
  (二)、按行為人對於構成犯罪之事實，明知並有意使其發生者，為故意。行為人對於
      構成犯罪之事實，預見其發生而其發生並不違背其本意者，以故意論，刑法第
      十三條第一項、第二項分別定有明文。是以，所謂有無「殺意」為判斷殺人與
      傷害之第一要件，且包括有無死亡之預見。又被害人其傷痕之多寡、輕重如何
      、所受傷害之程度、是否為致命部位，僅足供認定有無殺意之參考，究不能據
      為絕對之標準，但加害人下手情形如何，於審究犯意方面，仍不失為重要參考
      資料（最高法院十八年上字第一三○九號、十九年上字第七一八號、二十年非
      字第一○四號判例意旨參照）。查扣案斧頭長三十三公分、寬十三公分、刀刃
      長七公分，並有相當重量，被告持上開斧頭揮砍告訴人，且攻擊之部位皆集中
      在頭部，蓋頭顱部為人體之要害部位，以銳器刀械揮砍或鈍物重擊，足以奪人
      性命，此乃眾所週知之事實，被告主觀上亦不能諉為不知。被告與乙○○離婚
      後，因認甲○○唆使乙○○與其離異復不滿乙○○與其爭取小孩監護權致心生
      怨懟，先佯稱欲攜同律師辦理小孩遷戶口之事，約同告訴人前來後，倘被告僅
      有傷害犯意，被告大可僅徒手毆打，何須攜帶兇器斧頭前往現場等候，且復未
      按照約定攜同律師或任何辦理遷移戶口之文件前來，又若被告僅係出於傷害人
      身體之故意，又何須在甲○○大聲喊叫時，將鐵捲門關下？且若僅係傷害或重
      傷害之故意，何以於甲○○自車庫處逃往客廳後，仍自後追及，且於甲○○不
      支倒地後仍持斧頭不停揮砍，嗣乙○○前來營救，亦以同一手法砍殺之，幸因
      乙○○閃避，惟仍砍中其頭部，致頭部留下三公分之切割傷，且乙○○逃離後
      仍追趕之，直至據報員警趕至始停手，是參酌上述被告對告訴人之不滿、所使
      用之兇器、下手部位等各情，堪認被告於下手加害時應有致人於死之故意，其
      有戕害告訴人生命之主觀犯意至為灼然。又被告雖於本院審理時復辯稱案發當
      日十二時十五分許喝了一瓶高梁酒，意識不清且一時衝動才會持斧頭砍告訴人
      云云（見本院九十一年四月十五日審理筆錄），惟查，被告於案發當時並無酒
      味且意識清楚並無異樣等情，業經甲○○在庭陳述明確，參諸其追趕甲○○至
      三樓，撞門未果，下樓至客廳猶知將斧頭藏放於電視之後等情，益證被告上揭
      行為，係在自由意識下所為，並無對於外界事物知覺理會及判斷作用較一般人
      顯然減退而達精神耗弱之情，其精神狀態應屬正常，且縱認被告於行為前確曾
      飲用酒類，惟此亦屬原因自由行為，尚不得援引之而卸免其刑責，是被告上開
      所辯，乃屬飾卸之詞，委無可採。
  (三)、被告雖辯稱伊並無揚言「妳無何還不死」、「要給妳們死」等語，並請求傳訊
      鄰居以資證明伊只說了「新仇舊恨」等語，然縱被告未向告訴人明白表示致彼
      二人於死之言詞，然參諸本件客觀情狀，已足認被告確有致告訴人於死之故意
      及決心，是本院認此部分無調查之必要，爰不予傳喚，併此敘明。
  (四)、綜上所述，被告上開所辯核屬避重就輕之詞，不足採信，此外復有扣案斧頭一
      把、現場照片十五幀、診斷證明書二紙及病歷表二份在卷可稽，本件事證明確
      ，被告犯行堪以認定，應依法論科。
二、核被告丁○○所為，係犯刑法第二百七十一條第二項、第一項之殺人未遂罪。其
    先後二次殺人未遂犯行，時間緊接，方法相同，觸犯犯罪構成要件相同之罪名，
    顯係基於概括犯意反覆實施，為連續犯，應依刑法第五十六條連續犯之規定論以
    一罪，除法定最重本刑死刑、無期徒刑依法不再加重外，餘應依法加重其刑。又
    被告已著手於上開殺人行為之實行而不遂，為未遂犯，應依刑法第二十六條前段
    規定減輕其刑，並依刑法第七十一條第一項規定先加後減之。爰審酌被告與告訴
    人之關係，基於感情因素竟萌殺意之犯罪動機，告訴人手無寸鐵，被告竟持斧頭
    砍殺之犯罪手段，造成告訴人重大之傷害且嚴重危害社會秩序及犯罪後仍飾詞圖
    卸刑責，又尚未與告訴人達成民事和解等一切情狀，量處如主文所示之刑。又依
    本件犯罪之性質，本院認有宣告褫奪公權必要，併依刑法第三十七條第二項之規
    定，宣告褫奪公權四年。扣案被告持以砍殺告訴人之斧頭一把，為供本件犯罪所
    用之物，且屬被告所有，已據其供明在卷，應依刑法第三十八條第一項第二款規
    定宣告沒收。
據上論斷，應依刑事訴訟法第二百九十九條第一項前段，刑法第五十六條、第二百七
十一條第二項、第一項、第二十六條前段、第三十七條第二項、第三十八條第一項第
二款，判決如主文。
中      華      民      國    九十一    年      四      月    二十九    日
                              臺灣臺南地方法院刑事第五庭
                                  審判長  法  官  陳振謙
                                          法  官  吳坤芳
                                          法  官  孫淑玉
右正本證明與原本無異
如不服本判決應於送達後十日內向本院提出上訴狀
                                          書記官  陳月珍
中      華      民      國    九十一    年      四      月    二十九    日
附錄本案論罪科刑法條全文：
刑法第二百七十一條第一、二項：
殺人者，處死刑、無期徒刑或十年以上有期徒刑。
前項之未遂犯罰之。
